01智慧財產及商業法院刑事判決  
107年度刑智上訴字第41號
02
03上 訴 人 張勃鈞                  
04即 被 告                      
選任辯護人 方浩鍵律師  
05
06上列上訴人因違反著作權法案件，不服臺灣橋頭地方法院107年
07度智訴字第1號，中華民國107年8月30日第一審判決（起訴案
08號：臺灣橋頭地方檢察署105年度偵字第2081號），提起上訴，
09本院判決如下：
10
  主 文
11上訴駁回。   
12
  理 由
13一、經本院審理結果，認原審判決認定被告張勃鈞犯意圖銷售擅
14自以重製於光碟之方法侵害他人之著作財產權罪，處有期徒
15刑7月。緩刑3年，並應向公庫支付新臺幣（下同）6萬元。
16未扣案之仿冒「ToonBoomStudioTBS動畫王TBSV2.5繁
體中文版軟體」光碟1片沒收之。其認事用法及量刑均無不
17
18當，應予維持，爰引用第一審判決書記載之事實、證據及理
19由（如附件）。
20二、被告上訴意旨略以：
　　依證人即○○新媒體股份有限公司（下稱○○公司）之負責
21
22人○○○及證人○○○之證述，可知○○公司為達「推廣」
23之目的，而將「4abb-9625-d23c」之序號(下稱本案序號)提
24供予各潛在客戶做測試使用，實質上即係授權其直接接洽或
25
經由業務人員間接來往等潛在客戶得以有權使用ToonBoom
26
StudioTBS動畫王TBSV2.5繁體中文版軟體(下稱TBSV2
27中文版)。而被告為使國立後壁高級中學(下稱後壁高中)之
28承辦人員得以測試TBSV2中文版，乃請託○○○向○○○要
29
求測試用之序號，○○○乃將○○公司之副理○○○於民國
3097年2月25日交予○○○之本案序號轉交給被告。且依證人
101○○○證述，足證被告於104年1月初交付TBSV2中文版予後
02
壁高中確係為作測試使用，並非交貨之內容。被告依此等
03「廣泛授權」之方式而取得本案序號以提供後壁高中進行測
04試，並無違反著作權法之情事。縱認本案序號之提供非屬○
05
○公司之正式授權，被告主觀上亦認定其係合法取得本案序
06
號以供測試之用，無侵害著作權之故意。
07
三、經查：
08　㈠被告為履行後壁高中美工、廣設兩科軟體等教學實習設備採
09購標案（下稱本標案）之採購合約，於104年1月2、3日，在
10
被告擔任負責人之○鉞國際有限公司（下稱○鉞公司）辦公
11室內，以其所有筆記型電腦，經由○○公司網站將TBSV2中
12文版軟體下載重製於空白光碟內，再向○○公司離職之員工
13○○○索取軟體序號「4abb-9625-d23c」後，一併將該重製
14
TBSV2中文版軟體之光碟及序號交付予後壁高中供驗收使用
15之事實，為被告所不爭執(見原審卷第279、280頁)。被告雖
16為前開辯解，惟證人○○○（後壁高中處理本標案之承辦
17人）已於偵查及原審審理中明確證稱：當時學校是要買TBS
18V8的最新版及TBSV2中文版，學校並不需要測試，並非是要
19拿中文版來作測試；TBSV2中文版軟體一開始本來就屬於該
20次採購合約內容，並不是測試版，且驗收及複驗開會過程，
21學校也有表示該TBSV2中文版是採購合約內容，並不是說是
22作為測試使用，被告或被告公司業務員並沒有事先表示該片
23TBSV2中文版光碟僅係供測試使用（見原審卷第139-146
24頁）。另經原審勘驗後壁高中與被告進行驗收及複驗過程
25之光碟，被告在104年1月26日驗收時亦表示其無法交付TBS
26V2中文版給後壁高中，可否減價處理，後壁高中人員仍表示
27○鉞公司應依合約提供TBSV2中文版，原審依證人○○○之
28證言，及前開勘驗內容，認定後壁高中要求被告提供之TBS
29
V2中文版，乃本標案合約內容之一，而非作為TBSV8英文版
30軟體比較測試使用（見原審卷第269-279頁），並無違誤，
31被告所辯，不足採信。
201
 ㈡證人○○○（○○公司負責人）於原審證稱，TBSV2中文版
02放在○○公司網站上公開供人下載，下載時不會給序號，如
03果要使用時，就必須向○○公司申請序號，才能啟動使用，
04在向○○公司申請序號時，公司即向對方聲明不能作為商業
05使用或買賣交易，且在網站上也有聲明申請序號僅供測試使
06用，不做商業用途；且原則上不管是測試或買賣，都應該經
07由○○公司提供序號，才是合法授權，如果提供的序號是已
08經賣給其他客戶的序號，也不是經由公司合法授權使用（見
09原審卷第128-134頁）。而被告自○○公司網站自行下載TBS
10V2中文版並重製於光碟內，並未向○○公司取得序號，而係
11向○○公司已離職之員工即證人○○○索取序號，證人○○
12○將其在○○公司任職期間，○○公司副理○○○提供予證
13人○○○作為客戶開課測試暫用之序號提供予被告，亦據證
14人○○○於原審證述明確（見原審卷第148頁），又本案序
15號是在91年時，○○公司交給基隆市政府使用之序號（見原
審卷第130頁證人○○○之證述，及警卷第45-46頁鑑定證明
16
17書）。被告將此序號提供予後壁高中以履行本標案合約，被
18告重製TBSV2中文版係作為履約之商業用途，顯已逾越○○
19公司授權之範圍，被告辯稱下載本案TBSV2中文版及取得序
20號，主觀上認為係合法取得以供測試之用，無侵害著作權之
21
故意，不足採信。
22　㈢被告又辯稱，證人○○○之證述足證被告交付TBSV2中文版
23予後壁高中確係為作測試使用，並非交貨之內容云云。惟
24查，證人○○○於原審證稱：「（為何會有V.2中文版的光
25碟？）這是當初交貨前，因為買不到規格表上的全校師生授
26權版，我有問我們老闆（即被告），他說原廠並沒有這個東
27西，我就去問學校說怎麼處理，學校說知道有廠商在賣中文
28版，後來我就回去報告老闆，老闆後來去找後，就說沒這個
29東西，買不到，我就說是不是可以提供中文測試版給學校，
30因為學校用意可能是考慮到學生英文程度不足，想要中文版
31去比對介面差異，我們才想說提供中文測試版給他們看一下
301介面長得怎樣」；「（校方有任何人曾經跟你提出說要中文
02
版或英文版來測試？）沒有，他們只說要中文版。（你確定
03你那時候送去時，已經有包括那塊V.2中文版？）是。我那
04時候有跟他說這不是交貨內容，是要另外提供給學校，因為
05
我們買不到中文版。（交貨內容就包括中文版跟你們提供的
06序號？）對」（見原審卷第154、157、158頁）。由證人○
07○○上開證述可知，依本標案合約內容，被告擔任負責人之
08○鉞公司確有提供TBSV2中文版予後壁高中之合約上義務，
09
○鉞公司得標後發現無法購得TBSV2中文版，證人○○○乃
10
與被告討論是否可提供中文測試版給後壁高中，惟此僅為被
11告及證人○○○片面之意見，並未經後壁高中同意，且證人
12○○○其後確實將被告非法重製之TBSV2中文版（測試版）
13
光碟及向證人○○○取得之序號一併交予後壁高中，證人○
14
○○證稱其所交付之TBSV2中文版光碟及序號並非交貨內容
15云云，顯屬迴護被告之詞，不足採信。　　
16　㈣綜上所述，被告所辯均不足採，其犯行堪予認定，應依法論
17
科。
18四、論罪科刑：
19　　原審認被告所為，係犯著作權法第91條第3項、第2項之意圖
銷售而擅自以重製光碟之方法侵害他人著作權罪。被告意圖
20
21銷售而擅自重製侵害著作財產權之光碟，並加以散布、意圖
22散布而持有，其散布、意圖散布而持有之低度行為，應為意
23圖銷售而重製之高度行為所吸收，均不另論罪。並審酌被告
身為○鉞公司之負責人，從事電腦軟體買賣行業，則其對是
24
25否確經取得授權或有無侵犯著作權之注意情節及義務，當較
26一般人更清楚，然其為履行本標案採購內容，明知未經取得
27○○公司授權或同意，仍擅自重製、散布○○公司享有著作
28財產權之電腦軟體，除侵害○○公司之著作財產權外，亦損
29及○○公司之經濟利益，所為自不可取，被告於犯後仍飾詞
30否認犯行，態度非佳，惟被告重製之TBSV2中文版僅有一
31份，且被害人○○公司之負責人○○○於原審審理中已當庭
401表示無意追究被告之法律責任（見原審卷第134頁）及被告
02之犯罪動機、情節、手段及被害人所受損害之程度，另參以
03被告於本案發生前並無其他犯罪科刑紀錄（有臺灣高等法院
04被告前案紀錄表1份在卷可查），素行尚可，兼衡被告教育
05程度、家庭經濟狀況等一切情狀，量處被告有期徒刑7月。
06並審酌被告經此偵審程序及刑之宣告後，應知所警惕而無再
07犯之虞，就被告所宣告之刑，以暫不執行為適當，依刑法第
0874條第1項第1款之規定，併予宣告緩刑3年。又為期使被告
09日後得以知曉尊重法治之觀念，並確保被告能記取教訓，認
10除前開緩刑宣告外，實有賦予一定負擔之必要，以避免再
11犯，爰依刑法第74條第2項第4款之規定，諭知被告應向公庫
12支付新臺幣6萬元。
13
五、沒收：
14　㈠被告所重製之TBSV2中文版光碟1片，係供被告犯本案犯罪
15所用之物，雖經被告交付予後壁高中而未扣案，惟既係屬侵
害著作權之物，仍應依著作權法第98條規定，不問屬於犯罪
16
17
行為人與否，諭知沒收。
18　㈡扣案之如原審判決附表編號3至7所示之空白光碟、筆記型電
19腦及外接式燒錄機、列表機等物，雖係供被告重製上開TBS
20V2中文版軟體光碟所用之物及工具，乃供被告為本案犯罪所
21
用之物；然而該等電腦及相關燒錄設備，係被告所經營電腦
22軟體公司所使用之電子產品，並非專為本案犯行而持用，原
23審參酌被告本案犯罪情節及其所受之宣告刑，認若因此而沒
24收被告此部分營業或工作所需之電子產品，尚有違比例原
25則，而有過苛之虞，依刑法第38條之2第2項之規定，認無庸
26就如原審判決附表編號3至7所示之物為沒收之宣告。
27 ㈢扣案之如原審判決附表編號1、2所示之紙藝大師光碟及3DM
ARS光碟各259片，並無證據證明與本案犯行有關，不為宣告
28
29沒收；被告雖交付前開重製之TBSV2中文版軟體光碟予後壁
30高中，惟該片光碟未經後壁高中驗收合格，被告並未取得本
501
案標案此部分之價款，故被告就本案犯行尚未取得任何犯罪
02所得，無庸為沒收或追徵之諭知。
03六、本院認為原審之認事用法及量刑堪稱允洽，被告不服原審判
04決提起上訴，為無理由，應予駁回。
05七、據上論結，應依智慧財產案件審理法第1條，刑事訴訟法第
06  373條、第368條，判決如主文。
07本案經檢察官徐雪萍提起公訴，檢察官朱帥俊到庭執行職務。  
08中　　華　　民　　國　　110　年　　9　　月　　23　　日
09             智慧財產第二庭
10
              審判長法　官　汪漢卿
11                 法　官　曾啓謀
12                 法　官　彭洪英
13
以上正本證明與原本無異。
14如不服本判決應於收受送達後20日內向本院提出上訴書狀，其未
15敘述上訴理由者，並得於提起上訴後20日內向本院補提理由書（
均須按他造當事人之人數附繕本）「切勿逕送上級法院」。
16
17中　　華　　民　　國　　110　年　　9　　月　　28　　日
18　　　　　　　　　　　  　　　　書記官　郭宇修
6